【裁判字號】    97,再,2
【裁判日期】    970320
【裁判案由】    拆除地上物等
【裁判全文】
臺灣高等法院臺中分院民事裁定             97年度再字第2號
    再審  原告  甲○○
    訴訟代理人  周進文律師
    再審  被告  台中市政府
    法定代理人  乙○○
    訴訟代理人  王正喜    律師
上列當事人間因請求拆除地上物等事件，再審原告對於中華民國
92年01月07日本院91年度上字第260號確定判決提起再審之訴，
本院裁定如下：
    主      文
再審之訴駁回。
再審訴訟費用由再審原告負擔。
    事實及理由
一、再審原告之再審理由略為：
  (一)前程序本院確定判決有民事訴訟法第496條第1項第13款規定
    之再審事由：
  1.查再審原告將系爭土地出售予他人，經輾轉由唐廷照取得所
    有權，唐廷照就系爭土地申請取得65、72年之航照圖，該航
    照圖上顯示系爭土地原本確實非供道路使用，而係有植栽等
    地上物存在，此經唐廷照告知後，再審原告始知有該證物存
    在，且該證物如於原確定判決審理中提出由法院斟酌者，應
    可受有利益之判決。除上開航照圖外，另亦有再審被告所製
    作之都市計畫地形套繪圖亦可證明系爭土地原本並非做為道
    路使用。另系爭土地旁之其他土地申請建造執照時，申請建
    築線時所提出之地籍套繪圖上，亦有標示系爭土地並非做為
    道路使用。又於84年間，當時系爭土地之所有權人有要求再
    審被告應將系爭土地上道路拆除，此有申請書可稽。
  2.原確定判決認定系爭土地為既成巷道，除以證人曾素貞、賴
    松森之證詞外，另主要係依據74年及80年拍攝之航照圖，但
    因該74年及80年航照圖因拍攝時間（此牽涉日照方向而影響
    畫質清晰度）及拍攝角度，無法明確顯示出系爭土地之實際
    狀況（即系爭土地上有植栽等地上物存在），但此依72年間
    所拍攝之航照圖可清晰看出系爭土地之實際狀況，可認定系
    爭土地當時係有植栽等地上物存在，且未作為道路使用，系
    爭土地並未有原確定判決所認定供公眾通行多年之情事，而
    系爭土地現固然由再審被告鋪設柏油路面供人通行，但其通
    行時間並未達時效取得公用地役關係所需之20年期間，此再
    依證物3之都市計畫地形套繪圖及證物4之地籍套繪圖，更可
    證明該等事實。再審原告提出本件再審之訴，與上開民事訴
    訟法第496條及第500條規定相符，為此，依法提出再審。
  (二)再審原告再審之訴聲明：1.本院91年度上字第260 號確定判
    決廢棄。2.再審被告應將坐落台中市○區○○○段原1085號
    （現已分割為同段1085及1085-3號二筆土地）、面積0.0129
    公頃之土地上柏油路面拆除，將該部分返還再審原告。3.訴
    訟費用應由再審被告負擔。
二、按再審之訴應於30日之不變期間內提起，前項期間自判決確
    定時起算，但再審之理由知悉在後者，自知悉時起算，民事
    訴訟法第500 條第1項及第2項定有明文。是提起再審之訴之
    原告，如主張其再審理由知悉在後者，應就所主張之事實負
    舉證之責任（最高法院30年抗字第443 號判例意旨參照）。
    是提起再審之訴，應於判決確定時起30日之不變期間內為之
    ，而再審訴狀應表明再審理由及關於再審理由，並遵守不變
    期間之證據。本件再審原告對本院91年度上字第260 號確定
    判決主張有同法第496條第1項第13款情形，對之提起再審之
    訴。經查本院係於民國92年1月7日判決駁回上訴，並於92年
    01月20日將判決送達再審原告，有送達證書附卷可稽。又再
    審原告主張系爭土地經再審原告於96年07月間以買賣方式過
    戶予唐廷照，經唐廷照取得65年及72年之航照圖後告知有該
    證物存在得以證明系爭土地上有植栽地上物一事，認有民事
    訴訟法第496條第1項第13款規定之再審事由，惟再審原告既
    為系爭土地之原所有權人，自無不知有上開65年及72年之航
    照圖，何以會於系爭土地出賣予他人（唐廷照）後，再由他
    人告知有65年及72年之航照圖一事，再審原告未提出具體證
    據加以說明，其再審訴狀既未表明其遵守不變期間之證據，
    自無從認定再審原告係於法定期間內提起再審之訴。從而其
    再審之訴即屬為不合法，應予駁回。
三、據上論結，本件再審之訴為不合法，依民事訴訟法第502 條
    第1項、第95條、第78條，裁定如主文。
中    華    民    國    97    年    3     月    20    日
                  民事第五庭    審判長法  官  林陳松
                                      法  官  王重吉
                                      法  官  古金男
以上正本係照原本作成。
如不服本裁定應於裁定送達後10日內向本院提出抗告理由狀（須
按他造人數附具繕本），並繳納抗告裁判費新台幣1,000元。
                                      書記官  詹錫朋
中    華    民    國    97    年    3     月    20    日
                                                      Ａ


司法院資訊處製作；財團法人民間司法改革基金會備份。
